臺灣花蓮地方法院民事判決　　　　　　　 95年度訴字第260號
原　　　告　丙○○
訴訟代理人　邱雅文律師
複代理人　　俞建界律師
被　　　告　乙○○
訴訟代理人　甲○○
上列當事人因業務過失傷害案件，經原告提起刑事附帶民事訴訟
請求侵權行為損害賠償，經本院刑事庭裁定（94年度交附民字第
1號）移送前來，本院於民國96年3月6日言詞辯論終結，判決如
下：
    主  文
被告應給付原告新台幣捌萬柒仟肆佰肆拾貳元，及自民國95年1
月14日起至清償日止，按年息5％計算之利息。
原告其餘之訴駁回。
訴訟費用由被告負擔十分之一；餘由原告負擔。
本判決第一項得假執行。
原告其餘假執行之聲請駁回。
    事  實  及  理  由
一、按訴狀送達後，原告不得將原訴變更或追加他訴，但擴張或
    減縮應受判決事項之聲明者，不在此限，民事訴訟法第255
    條第1項第3款定有明文。原告起訴聲明為請求被告給付新台
    幣（下同）949,715元及自起訴狀繕本送達翌日起至清償日
    止，按年息百分之五計算之利息，嗣於95年10月23日具狀變
    更為請求2,500,533元（減縮醫療費用之請求，擴張看護費
    及喪失勞動能力費用之請求）及利息（利息起算日及利率不
    變），復於96年2月1日當庭變更為請求2,407,533元（喪失
    勞動能力費用之請求）及利息，核為擴張、減縮應受判決事
    項之聲明，依上開規定，應予准許。
二、原告主張：
（一）被告乙○○於民國94年7月20日16時30分許，駕駛車號
      7M-0633號自小客車沿花蓮縣瑞穗鄉○○村○○○○路由北
      往南方向，行經花蓮縣瑞穗鄉舞鶴村76之1號前（即台9
      線公路南向276公里處）彎道、坡道之時，未注意應減速
      慢行，小心通過，以致該車輛打滑失控後，乃先衝出南向
      車道跨越至對向車道，進而衍生連環車禍，連續撞及停放
      於車道旁之車輛並撞及正下車欲購物之原告丙○○，造成
      丙○○受有左下肢脛骨及腓骨開放性骨折併骨髓炎肌腱壞
      死之傷害，爰依民法第184條第1項前段、第193條第1項、
      第195條第1項侵權行為規定，請求被告賠償下列損害：
      1.醫療費用：新台幣（下同）138,422元。
      2.看護費用：原告因系爭車禍共計住院三次：於94年7
        月28日在財團法人佛教慈濟綜合醫院（下稱慈濟醫院）
        急診住院至同年9月8日出院。於94年11月21日入院行
        清創並自體腸骨移植手術，至同年12月15日出院。於
        94 年12月29日入院行清創併骨外固定器放置手術，至
        95年1月25日出院，住院時日共計96天，期間均由原告
        之妻在病房日夜照顧，以一日2,000元計算看護費用，
        共計住院期間看護費用為192,000元。
      3.喪失勞動能力費用：原告未受傷前受僱於奕力營造有限
        公司（下稱奕力公司），依94年1-5月之所得扣繳憑單
        記載，原告每月薪資平均為14,500元，原告因系爭車禍
        自94年7月28日至95年1月底止，計不能工作時間共計6
        個月，因此喪失之勞動能力費用為87,000元（14500x6=
        87000）。又原告未受傷前身體健朗，除在奕力公司工
        作外，尚利用工作之餘管理原告所有之茶園，並負責除
        草、修剪及施肥等工作，且依原告身體健朗之狀況，本
        仍可繼續工作10年至72歲止，然原告因系爭車禍受傷成
        殘後，勢必另行僱工替代原告管理茶園，因此所支付之
        管理費用以每月基本工資15,000元計算，再依霍夫曼式
        扣除中間利息，10年的工資損失共計為1,490,091元（
        15000x12x8.278283=0000000）。
      4.精神慰撫金：原告因本件車禍受傷後，歷經大小手術十
        餘次，最後仍成殘廢，此種由健康身體變成終身殘廢之
        心路歷程，非親身經歷，難以體會箇中痛苦及辛酸，爰
        請求50萬元之精神慰撫金。
（二）並聲明：被告應給付原告2,407,533元及自起訴狀繕本送
      達之翌日（即95年1月14日）起至清償日止，按年息百分
      之五計算之利息；願供擔保，請准宣告假執行。
三、被告對原告主張於上述時、地兩造間發生車禍，致原告受有
    前開傷害，至住院96天、支出醫藥費138,442元等情，並不
    爭執，惟以：
（一）關於原告請求之項目及金額：
    1.原告於住院期間係受其妻之看護，而夫妻間本即有互相
      照顧義務，故每日看護費用以600元計算為宜。
    2.依勞動基準法之規定，一般退休年齡為60歲，原告受傷當
      時已61歲，請求喪失勞動能力部分被告無法同意。
    3.又被告駕車肇事當時亦搭載其妻及子，系爭車禍造成被告
      之妻亡子殘，致被告痛苦不堪，且被告僅為一低收入戶，
      是原告關於精神慰撫金部分的請求金額過高，
    4.原告因系爭車禍已於96年2月16日領得強制險理賠金48萬
      元，依強制汽車汽車責任保險法第32條之規定，應於請求
      金額中扣除。被告，資為抗辯。
（二）並聲明：原告之訴及假執行之聲請均駁回。
四、本件經兩造整理並協議簡化爭點如下：
（一）兩造不爭執之事實：
    1.被告乙○○於民國94年7月20日16時30分許，駕駛車牌號
      碼7M-0633號自小客車搭載其妻鍾惠英、次子陳俊祥，沿
      花蓮縣瑞穗鄉○○村○○○○路由北往南方向，行經花蓮
      縣瑞穗鄉舞鶴村76之1號前（即台9線公路南向276公里處
      ）彎道、坡道之時，疏於注意雨天駕車行經彎道、坡道，
      應減速慢行，作隨時停車之準備，以致該車輛打滑失控後
      ，衝出南向車道跨越至對向車道，進而連續撞及停放於對
      向車道路旁之機車及自小貨車，同時撞及原告丙○○，致
      原告丙○○受有左下肢脛骨及腓骨開放性骨折併骨髓炎肌
      腱壞死之傷害（被告車上被告乙○○之妻鍾惠英亦因頭部
      嚴重外傷，於送醫前即傷重不治而死亡）。
    2.原告因受有上述傷害，分別於94年7月28日至94年9月8日
      、94年11月21日至94年12月15日、94年12月29日至95年1
      月25日住入慈濟醫院進行手術治療，住院時日共計96天。
    3.原告於系爭車禍受傷前原受僱於花蓮縣光復鄉奕力營造有
      限公司工作。
    4.系爭車禍經送臺灣省花東區車輛行車事故鑑定委員會鑑定
      結果，認為被告乙○○於雨天駕駛自小客車行經彎道、坡
      道，未減速慢行，操控失當，駛出路外，衍生車環事故，
      為肇事原因。原告丙○○於路邊停放重型機車無肇事因素
      」（該會94年10月11日花東鑑字第094610813號函覆鑑定
      意見書）。
    5.被告因系爭車禍過失致死（鍾惠英）、傷（原告）案件，
      業經本院以94年度交自字第1號判處有期徒刑五月確定。
    6.被告就原告支出醫療費用138,442元、原告住院96日可請
      求看護費用部分，原告不能工作期間之損失以月薪14500
      元計算，均不爭執。
    7.原告因系爭車禍已於96年2月16日領得強制險理賠金48萬
      元，應於請求金額中扣除。
（二）本件爭點：
    1.原告住院期間每日得請求之看護費用以多少元為合理？
    2.勞動能力減損部分：原告因系爭車禍不能工作之時間長度
      為多久？原告請求僱工管裡茶園之管理費用是否有理由？
    3.精神慰撫金：請求50萬元是否合理？
五、本院之判斷：
（一）看護費部分：原告因系爭車禍受傷，分別於94年7月28 日
      至94年9月8日、94年11月21日至94年12月15日、94年12月
      29日至95年1月25日住入慈濟醫院進行手術治療，住院時
      日共計96日之事實，為兩造協議所不爭執，又原告住院期
      間每天均需他人全日照顧，看護費用全日為2,000元之事
      實，有慈濟醫院96年2月6日（九六）慈醫文字第000314號
      函所附之病情說明書在卷可稽，是原告請求住院期間96日
      全日看護之費用，應可准許。又此段期間原告雖未聘請專
      業看護人員看護，惟其妻基於親情所為之看護，雖無現實
      看護費之支出，應認被害人受有相當看護費之損害，得向
      被告請求損害賠償。是本院認原告於住院期間以每日2千
      元計算看護費，尚屬適當，被告辯稱以一日600元計算看
      護費為宜，並無理由，殊無可採。則原告主張看護費損失
      共計192,000元（2000x96=192000），自屬有據。
（二）勞動能力減損部分：
    1.原告未受傷前受僱於奕力公司，月薪以14,500元計算，以
      及原告因系爭車禍受傷，分別於94年7月28日至94年9月8
      日、94年11月21日至94年12月15日、94年12月29日至95年
      1月25日住入慈濟醫院進行手術治療等事實，為兩造協議
      所不爭執，而依原告所受傷勢，其主張自94年7月28日入
      院時起至95年1月底出院之期間共計6個月均不能工作，堪
      予採信，是原告主張此期間之薪資損失共計為87,000元（
      14500x6= 87000），為有理由，應予准許。
    2.又原告主張其尚利用在奕力公司工作之餘管理原告所有之
      茶園，並負責除草、修剪及施肥等工作，且依原告身體健
      朗之狀況，本仍可繼續工作10年至72歲止，然原告因系爭
      車禍受傷成殘後，勢必另行僱工替代原告管理茶園，因此
      所支付之管理費用以每月基本工資15,000元計算，再依霍
      夫曼式扣除中間利息，10年的工資損失共計為1,490,091
      元等語，固據提出土地所有權狀影本以為證，然未能舉證
      證明其有經營茶園之事實，且勞動基準法第54條第1項第1
      款所規定強制退休年齡為60歲，原告自承業已62歲，顯已
      逾上述退休年齡，復就何以得繼續工作制72歲止之主張未
      能舉證實說，是原告此部分主張，本院自難採信，不應准
      許。
（三）精神慰撫金50萬元部分：原告因本件車禍受有上開傷害，
      其精神上受有痛苦，自不待言，則原告得請求被告賠償非
      財產上之損害，應無疑義。按人格權所受侵害及精神痛苦
      之程度，既無任何客觀標準可資為據，即應斟酌雙方身分
      、地位與加害程度，及其他各種情形核定相當之數額（最
      高法院51年台上字第223號判例參照）。本院審酌原告僅
      因下車購物即因本件車禍受有前述傷害且需入院三次進行
      手術，並因此而輕度肢障，其在精神及身體上所受之痛苦
      程度，以及原告於受傷前在奕力公司工作月薪約14,500元
      ，兼衡及原告分別於93、94年申報110,795元、72,500元
      所得，名下有房屋一筆、田地四筆、西元1991年出廠之汽
      車一輛；被告乙○○於93年間申報330,000元所得，94年
      則無所得申報，名下並無不動產僅有汽車一台（詳卷附之
      財產歸屬資料清單及兩造93、94年度綜合所得稅各類所得
      資料清單），其為中度視障者，因系爭車禍致妻鍾惠英死
      亡，次子陳俊祥中度肢障，現為低收入戶並需扶養二名幼
      子（詳卷附之身心障礙手冊及低收入戶證明書）等兩造身
      分、地位、經濟能力等一切情狀，認原告請求非財產上之
      損害賠償50萬元尚屬過高，應酌減為15萬元為適當。逾此
      部分之請求尚非允當，應予駁回。
六、綜上所述，被告因本件車禍事故應賠償原告之損害合計為
    567,442元（計算式：醫療費用138442元+看護費192000元+
    薪資損失87000元+精神慰撫金150000元＝567,442元），扣
    除原告因系爭車禍已領得之強制險理賠金48萬元後，被告應
    賠償原告87,442元。
七、從而原告依侵權行為損害賠償之法律關係，請求被告給付原
    告87,442元之範圍內，為有理由，應予准許；逾此部分之請
    求，尚乏依據，應予駁回。
八、原告陳明願供擔保請准宣告假執行，就原告勝訴部分，係所
    命給付之金額未逾500,000元之判決，應依民事訴訟法第389
    條第1項第5款之規定，由本院依職權宣告假執行而不待原告
    之聲請，就其敗訴部分，其假執行之聲請已失所附麗，應併
    駁回之。
九、本件事證已臻明確，兩造其餘主張、陳述及所提之證據暨攻
    擊防禦方法，核與本件判決之基礎不生影響，爰不一一詳予
    論述，併此敘明。
結論：本件原告之訴，為一部有理由，一部無理由，依民事訴訟
法第79條、第389條第1項第5款，判決如主文。
中　　華　　民　　國　　96　　年　　3 　　月　　20　　日
                       臺灣花蓮地方法院民事庭
                           法    　官　陳雅敏
以上正本係照原本作成。
如對本判決上訴，須於判決送達後20日內向本院提出上訴狀（應
抄附繕本）。
中　　華　　民　　國　　96　　年　　3 　　月　　20　　日
                    　　   法院書記官  邱鴻志
